【裁判字號】    98,台上,269
【裁判日期】    980115
【裁判案由】    妨害公務
【裁判全文】
最高法院刑事判決              九十八年度台上字第二六九號
上  訴  人  甲○○
選任辯護人  楊商江律師
上  訴  人  乙○○
上列上訴人等因妨害公務案件，不服台灣高等法院高雄分院中華
民國九十五年六月一日第二審更審判決（九十四年度上更(一)字第
三三四號，起訴案號：台灣高雄地方法院檢察署八十八年度偵字
第三○一四八號、八十九年度偵字第六三九四、一○九四三號）
，提起上訴，本院判決如下：
    主  文
上訴駁回。
    理  由
按刑事訴訟法第三百七十七條規定：上訴於第三審法院，非以判
決違背法令為理由，不得為之；是提起第三審上訴，應以原判決
違背法令為理由，係屬法定要件。如果上訴理由書狀並未依據卷
內訴訟資料具體指摘原判決不適用何種法則或如何適用不當，或
所指摘原判決違法情事，顯與法律規定得為第三審上訴理由之違
法情形不相適合時，均應認其上訴為違背法律上之程式，予以駁
回。上訴人甲○○上訴意旨略稱：（一）、依證人郭清石、歐虹
新於警詢及在第二審證述、曾南淵警詢所供及楊金來第二審證詞
，足認甲○○係經營船員介紹之業者，僅單純介紹郭清石、歐虹
新、曾南淵至「六十五號碼頭加油站」工作而已。該加油站是否
非法經營，有無被警方查獲，扣押之漁用柴油，警方交何人保管
，保管者是否將所保管之柴油銷售，均非甲○○所知悉；原審調
查尚有未盡。（二）、原判決事實欄一、（二）、（二）（2 ）
、（二）（5 ）、（二）（10）四部分，雖有甲○○、共犯劉滿
雄、歐虹新、宋仲秋等相關犯行之記載，然理由內並未說明其憑
以認定甲○○提供XT-282號油灌車、劉滿雄銷售漁用柴油予XQ-5
96號貨櫃車、歐虹新依甲○○之指示駕駛XJ-282號大貨車銷售漁
用柴油與他人、宋仲秋、劉滿雄銷售漁用柴油予KE-847號曳引車
司機陳貴權等相關事實之證據；自屬判決理由不備。（三）、原
判決事實欄載明如原判決附表一、二（下稱附表一、二）所示之
物，為共犯余伯勝等人所有，卻未依法宣告沒收；又原判決未將
附表一、二備註欄中加油機、加油槍、馬達、儲油槽、柴油桶等
物，予以宣告沒收；均有判決不適用法則之違法。（四）、原判
決事實認定為警查扣，而委由宋仲秋、劉滿雄、郭清石、楊金來
等人立據保管如附表一、二所示之漁用柴油，依卷內證據資料所
示，除附表二編號六、十部分有保管條二紙存卷外，餘均付之闕
如，認定事實顯違背證據法則。（五）、依原判決事實欄一、（
一）所載時間，甲○○尚未參與本件犯行，事實一、（二）及理
由四認定甲○○就該部分亦有犯意聯絡而成立共同正犯，要屬理
由矛盾。（六）、原判決理由壹、乙、二、（一）所引「經濟部
取締違法經營油品會報執行小組高雄執行分組」各函，皆未於審
判期日對甲○○及辯護人提示並告以要旨，遽採為甲○○有罪之
證據，洵屬應於審判期日調查之證據未予調查。（七）、依原審
審判筆錄所載，原審除命甲○○陳述上訴意旨外，就甲○○所犯
之犯罪事實，籠統訊問，並未就所犯之犯罪事實逐一訊問，使有
逐一辯解之機會，乃防禦權之剝奪，亦屬違法云云。上訴人乙○
○上訴意旨略稱：（一）、原判決就乙○○與甲○○是否主觀上
具犯意聯絡、客觀上相互利用他方行為，足論以共同正犯，未詳
加調查，顯屬調查未盡。（二）、原判決採共同被告郭清石、歐
虹新、曾南淵等審判外陳述，據為乙○○犯罪之證據，惟未就刑
事訴訟法第一百五十九條之二「較可信之特別情況」及「為證明
犯罪所必要者」等要件為說明；且原判決就乙○○如何與甲○○
共犯刑法第一百三十八條之罪，亦未於判決內詳敘共犯事實及所
憑依據，皆屬理由不備云云。惟查：採證認事，係事實審法院之
職權，其對證據證明力所為之判斷，如未違背經驗法則與論理法
則，復已敘述其憑以判斷之心證理由者，即不能任意指為違法，
據為提起第三審上訴之合法理由。且認定犯罪事實所憑之證據，
並不以直接證據為限，間接證據亦包括在內，審理事實之法院綜
合卷內各種直接、間接證據，本於推理作用，於通常一般之人均
不致有所懷疑，得確信其為真實之程度者，資為認定犯罪事實之
基礎，如無違背一般經驗法則，尚非法所不許。原判決綜合乙○
○警詢、偵查及第一審法院審理中之供述、共同被告宋仲秋、劉
滿雄、曾南淵、歐虹新、證人即司機張振生、劉勝乾、陸永晉、
陳朝陽、王世雄、蕭竣升、葉祥金、陳海清、譚高雄、黃俊庸、
劉天賜、蔡慶財、林朝明、陳貴權等之證述、扣案漁用柴油三九
三公升，加油機、加油槍、加油錶、馬達各一個、儲油槽三個、
柴油桶五個、日報表五紙、帳單一二八紙、帳冊一本、售油所得
新台幣九百元及歷次查獲地下油行現場照片、扣押物品清單及保
管條、十五次扣案之疑似柴油物品經抽樣送請中國石油股份有限
公司鑑定之化驗結果、經濟部取締違法經營油品會報執行小組高
雄執行分組民國八十八年一月二十二日高處（八八）業執字第88
010555號函、八十八年三月二十二日高處（八八）業執字第8803
0531號函、八十八年六月十六日高處（八八）業執字第88060410
號函、八十八年七月十五日高處（八八）業執字第88070372號函
、八十八年十月十九日、二十一日高處（八八）業執字第881005
40、88100577、88100582、88100585號函、八十八年十二月六日
、十六日、二十日、二十四日高處（八八）業執字第88120166、
88120429、88120430、88120538、88120546號函等卷證資料，本
於事實審法院之推理作用，認定上訴人等有其事實欄所載之犯行
，因而撤銷第一審關於上訴人等部分之科刑判決，改判論乙○○
共同連續隱匿公務員職務上委託第三人掌管之物品罪，處有期徒
刑壹年；甲○○共同連續隱匿公務員職務上委託第三人掌管之物
品罪，累犯，處有期徒刑壹年（二人被訴未經許可經營中央主管
機關指定能源產品之銷售業務部分，均判決免訴，已確定）。已
詳細說明其所憑證據及認定之理由。並說明共同被告及證人等警
詢、偵查及審判中所為供述，均有證據能力。對於上訴人所為之
辯解，如何不可採，亦於理由內詳予指駁，俱有卷存之證據資料
可資覆按。從形式上觀察，原判決並無違背法令情形。甲○○、
乙○○上訴意旨（一）置原判決前開說明於不顧，泛言指摘原判
決有調查未盡之違法，自非適法之第三審上訴理由。又關於犯罪
時間、地點或其他細節之認定，縱令未於理由內逐一說明其認定
依據，惟如無礙於基本事實同一性之認定，而與犯罪構成要件、
刑罰加減免除等項不生影響，尚難認係理由不備，足以影響原判
決，而得據以為違法之指摘。原判決事實欄認定：甲○○提供XJ
-282號油灌車，由曾南淵及歐虹新駕駛至高雄市前鎮區○○○○
路之碼頭等語，未於理由內敘明其認定依據，雖有瑕疵，但此基
本犯罪事實之認定與判決主旨顯無影響；甲○○上訴意旨（二）
徒就不影響基本犯罪事實之細節予以爭執，依刑事訴訟法第三百
八十條規定，尚不得據為第三審上訴之適法理由。再刑罰法令關
於沒收之規定，兼採職權沒收主義與義務沒收主義。職權沒收，
係指法院就屬於被告所有，供犯罪所用、預備用或因犯罪所得之
物，仍得本於職權斟酌是否宣告沒收，例如刑法第三十八條第一
項第二款、第三款、第三項前段等規定屬之。原判決附表一、二
所示供犯罪所用之物，非屬違禁物，亦非採義務沒收，法院本屬
有權斟酌決定，原判決未依該規定沒收，尚無違法可言；甲○○
上訴意旨（三）據為上訴第三審之理由，仍非適法。而刑事訴訟
法第一百五十九條之二所謂「被告以外之人於檢察事務官、司法
警察官或司法警察調查中所為之陳述，與審判中不符時」，係指
被告以外之人於審判中，以證人身分依法定程序，到場具結陳述
，並接受被告之詰問，而其陳述與先前在檢察事務官、司法警察
官或司法警察調查中所為之陳述不符時而言；如審判中與審判外
所為陳述尚無明顯不符，自毋庸適用前開規定。原判決理由壹、
乙、二、（二）所引乙○○、郭清石、曾南淵等一、二審審判中
之陳述，與渠等警詢中所供主要情節相符，以在審判中所為之證
述為證據即可，原無再採警詢陳述之必要，原判決雖贅列為上訴
人論罪之證據，並於判決理由壹、甲、一程序部分為前開規定之
適用，然於判決之結果亦無影響，乙○○上訴意旨（二）要非得
執為上訴第三審之合法理由。此外，原判決附表一、二所載宋仲
秋、劉滿雄、郭清石、楊金來等保管警方扣押物之事實，有卷附
保管條、保管切結書、保管證明收據等文書證據足資證明；另「
經濟部取締違法經營油品會報執行小組高雄執行分組」所為各函
，業經原審於審判期日提示並告以要旨，已踐行合法調查程序；
又原判決理由僅認定甲○○就犯罪事實欄一、（二）部分成立共
同正犯，未及事實欄一、（一）部分，事實認定與理由說明並無
不合致，皆有卷內資料可稽。甲○○上訴意旨（四）、（六）未
依卷內資料具體指摘，不能認係合法之第三審上訴理由。又原判
決已依程序就甲○○所犯之犯罪事實予以訊問，縱未就其所犯之
犯罪事實逐一訊問，亦與判決本旨不生影響，甲○○上訴意旨（
七）猶未依據卷內資料具體指摘原判決究如何違背法令，亦非適
法之上訴理由。其餘上訴意旨所執各詞，係就與被訴犯行之判斷
無涉等枝節，漫為單純之事實上爭執，殊難認係合法上訴第三審
之理由。本件上訴人等之上訴違背法律上之程式，均應予駁回。
據上論結，應依刑事訴訟法第三百九十五條前段，判決如主文。
中    華    民    國  九十八  年    一    月   十五   日
                      最高法院刑事第九庭
                          審判長法官  洪  文  章
                                法官  王  居  財
                                法官  郭  毓  洲
                                法官  黃  梅  月
                                法官  邱  同  印
      本件正本證明與原本無異
                                      書  記  官
中    華    民    國  九十八  年    一    月   十九   日
                                                      K


司法院資訊處製作；財團法人民間司法改革基金會備份。
